臺灣臺北地方法院刑事判決
111年度審交易字第667號
公  訴  人  臺灣臺北地方檢察署檢察官
被      告  劉軒維




上列被告因過失傷害案件，經檢察官提起公訴（111年度調院偵
字第991號），本院判決如下：
    主  文
劉軒維犯過失傷害罪，處拘役貳拾伍日，如易科罰金，以新臺幣
壹仟元折算壹日。
    事  實
一、劉軒維於民國111年1月8日晚間10時6分許，騎乘車牌號碼00
    0-000號普通重型機車，在臺北市文山區木柵路2段由東往西
    方向行駛，行至木柵路2段122號前，原應注意車前狀況，並
    隨時採取必要之安全措施，且在劃有分向限制線之路段，不
    得駛入來車之車道內，而依當時狀況，並無不能注意之情事
    ，竟疏於注意，貿然跨越分向限制線駛入來車道，適陳重洲
    徒步由南向北方向穿越木柵路2段，劉軒維閃避不及，騎車
    撞及陳重洲，致陳重洲因而受有左上臂挫傷瘀青、左胸部挫
    傷及左踝部挫傷腫脹之傷害。
二、案經陳重洲訴由臺北市政府警察局文山第一分局報請臺灣臺
    北地方檢察署檢察官偵查起訴。
    理  由
壹、程序部分：
一、按法院認為應科拘役、罰金或應諭知免刑或無罪之案件，被
    告經合法傳喚無正當理由不到庭者，得不待其陳述逕行判決
    ，刑事訴訟法第306條定有明文。被告劉軒維經本院合法傳
    喚，於111年9月28日審理程序無正當理由不到庭，亦未在監
    在押，有個人戶籍資料查詢結果、本院送達證書、刑事報到
    單及臺灣高等法院被告前案紀錄表在卷可查，本院斟酌本案
    情節，認本案係應科拘役之案件，揆諸前揭規定，爰不待被
    告到庭陳述，逕行一造辯論判決。
二、本案據以認定事實之供述證據，公訴人及被告於本院言詞辯
    論終結前均未爭執其證據能力，經審酌該等證據之取得並無
    違法，且與本案待證事實具有關聯性，依刑事訴訟法第159
    條之5之規定，自有證據能力；至所引非供述證據部分，與
    本案事實具自然關聯性，且非公務員違背法定程序所取得，
    依同法第158條之4規定反面解釋，亦具證據能力。
貳、實體部分：
一、認定事實所憑之證據及理由： 
    訊據被告於警詢時固坦承有於前揭時、地駕車跨越分向限制
    線與告訴人陳重洲發生碰撞，惟矢口否認有何過失傷害犯行
    ，並辯稱：對方從車縫中衝出來，我視線完全被別的車輛擋
    住，我發現時已來不及便撞上，我碰到對方時我已完全煞車
    ，我覺得對方沒有受傷云云。經查：
  ㈠被告駕車行經前揭時、地撞及告訴人，業據被告於警詢時坦
    認在卷（見偵字卷第10頁），核與證人即告訴人於偵查中之
    指證情節大致相符（見偵字卷第15至17頁，調院偵字第19頁
    ），且有臺北市政府警察局道路交通事故現場圖、補充資料
    表、調查報告表㈠㈡、案發當時監視器錄影畫面翻拍照片、監
    視器錄影檔案光碟、告訴人之林正豐診所診斷證明書在卷可
    佐（見偵字卷第21、26至31、41頁），堪以認定。
  ㈡按汽車行駛時，駕駛人應注意車前狀況，並隨時採取必要之
    安全措施；在劃有分向限制線之路段，不得駛入來車之車道
    內，道路交通安全規則第94條第3項、第97條第1項第2款定
    有明文，此為一般用路駕駛人所應知悉，並應確實遵守，查
    被告行為時年滿30歲，且領有普通重型機車駕駛執照，為具
    有正常智識及駕駛經驗之人，堪認依其能力當應注意上開法
    定義務，且本案交通事故發生當時天候陰，夜間有照明，道
    路狀態為路面乾燥無缺陷無障礙物之柏油市區道路，視距良
    好等節，有前引案發當時監視器錄影畫面翻拍照片、道路交
    通事故調查報告表㈠及本院勘驗筆錄可佐（見偵字卷第30、4
    1頁，審交易字卷第38頁），是依當時情形，並無不能注意
    之情事。
  ㈢而案發當時被告騎車跨越分向限制線，逆向行駛於對向道路
    ，36秒時可見被告離開畫面，38秒時可見被告摔倒在地，40
    秒時被告爬起，業據本院於審理時當庭勘驗前引監視器錄影
    檔案明確，並作成勘驗筆錄存卷可證（見審交易字卷第38頁
    ），可徵被告確有駕車疏未注意車前狀況且貿然跨越分向限
    制線駛入來車道撞及告訴人之情，且被告駕車撞及告訴人後
    ，其自身猶人車倒地，可見撞擊力道之強，足證告訴人前揭
    傷勢確為被告駕車碰撞所造成。
　㈣是被告駕車疏未注意車前狀況且違規跨越分向限制線，因而
    撞擊告訴人，被告就本案事故之肇生，自有未注意上開法定
    義務之過失，而被告之過失行為，依案發當時之情狀而為客
    觀事後審查，咸認足以發生告訴人之傷害結果，兩者間確有
    相當因果關係無訛。被告所辯前詞，核與事實不符，實非可
    採。
  ㈤綜上，本案事證明確，被告犯行堪可認定，應依法論科。　
二、論罪科刑：
  ㈠法律適用及罪數關係：
    核被告所為，係犯刑法第284條前段之過失傷害罪。
  ㈡刑之減輕事由之說明：
    被告於肇事後尚未經有偵查犯罪職權之機關或公務員發覺前
    ，主動向前往處理事故現場及前往傷者就醫之醫院處理時之
    員警坦承肇事，有臺北市政府警察局道路交通事故肇事人自
    首情形紀錄表在卷可稽（見偵字卷第33頁），屬對於未發覺
    之罪自首，且被告嗣亦接受裁判，爰依刑法第62條前段規定
    ，減輕其刑。
　㈢量刑審酌：
　  爰以行為人責任為基礎，審酌被告騎乘普通重型機車未遵守
    交通規則而肇生本案事故，致告訴人受傷，實有不該，兼衡
    被告為肇事主因之過失情節、犯後坦承客觀事實及未賠償告
    訴人所受損害之態度、告訴人傷勢輕重程度、告訴人於審理
    時所陳關於被告量刑之意見、被告於警詢時自陳大學畢業畢
    業之智識程度、現從事自由業、經濟小康等生活狀況，暨其
    犯罪手段及素行等一切情狀，量處如主文所示之刑，並諭知
    易科罰金之折算標準。
據上論斷，應依刑事訴訟法第299條第1項前段（依法院辦理刑事
訴訟案件應行注意事項第159點，判決書據上論結部分，得僅引
用應適用之程序法條），判決如主文。
本案經檢察官劉仕國提起公訴，檢察官李豫雙到庭執行職務。
中　　華　　民　　國　　111 　年　　11　　月　　2 　　日
  　　　　　　　　刑事第二十庭  法　官　賴鵬年
上正本證明與原本無異。 
如不服本判決應於收受送達後20日內向本院提出上訴書狀，並應
敘述具體理由；其未敘述上訴理由者，應於上訴期間屆滿後20日
內向本院補提理由書（均須按他造當事人之人數附繕本）「切勿
逕送上級法院」。告訴人或被害人如對於本判決不服者，應具備
理由請求檢察官上訴，其上訴期間之計算係以檢察官收受判決正
本之日期為準。 
                                書記官  林意禎
中　　華　　民　　國　　111 　年　　11　　月　　2 　　日
附錄本案論罪科刑法條全文：
中華民國刑法第284條
因過失傷害人者，處1年以下有期徒刑、拘役或10萬元以下罰金
；致重傷者，處3年以下有期徒刑、拘役或30萬元以下罰金。